臺灣新竹地方法院刑事判決　　　　　　　 94年度訴字第443號
公　訴　人　臺灣新竹地方法院檢察署檢察官
被　　　告　甲○○
　　　　　　己○○
共　　　同
選任辯護人　徐國楨律師
上列被告等因殺人未遂等案件，經檢察官提起公訴（94年度偵字
第1091、1273、1443、2519號），本院判決如下：
    主  文
甲○○未經許可，持有手槍，處有期徒刑陸年貳月，併科罰金新
臺幣陸拾萬元，罰金如易服勞役，以罰金總額與陸個月之日數比
例折算，扣案奧地利GLOCK廠製19型口徑9mm制式自動手槍壹支（
含彈匣貳個，槍枝管制編號：0000000000號）、美國SMITH&WESS
ON廠669型口徑9mm（9X19mm）制式半自動手槍壹支（含彈匣貳個
，槍枝管制編號：0000000000號）及口徑9mm制式子彈陸拾顆
，均沒收；又殺人未遂，處有期徒刑陸年捌月。應執行有期徒刑
拾貳年陸月，併科罰金新臺幣陸拾萬元，罰金如易服勞役，以罰
金總額與陸個月之日數比例折算。扣案奧地利GLOCK廠製19型口
徑9mm制式自動手槍壹支（含彈匣貳個，槍枝管制編號：0000000
000號）、美國SMITH& WESSON廠669型口徑9mm（9X19mm ）制式
半自動手槍壹支（含彈匣貳個，槍枝管制編號：0000000000號）
及口徑9mm制式子彈陸拾顆，均沒收。
己○○未經許可，持有手槍，處有期徒刑年貳月，併科罰金新
臺幣拾萬元，罰金如易服勞役，以銀元佰元即新臺幣玖佰元折
算壹日。扣案美國SMITH&WESSON廠669型口徑9mm（9X19mm）制式
半自動手槍壹支（含彈匣貳個，槍枝管制編號：0000000000號）
沒收。
    事  實
一、甲○○曾有殺人未遂、違反槍砲彈藥刀械管制條例、藏匿人
　　犯、湮滅證據、贓物、殺人及違反肅清煙毒條例等前科（惟
  　均不構成累犯），其猶不知悔改，明知手槍及子彈為槍砲彈
    藥刀械管制條例所管制之物品，未經許可，不得無故持有，
    竟基於持有手槍及子彈之犯意，於民國93年10月間某日，在
    新竹縣新埔鎮某電動遊樂場，向真實姓名、年籍不詳，年約
    40歲，綽號「阿光」之成年男子，以新臺幣（下同）28萬元
    之代價購得具殺傷力奧地利GLOCK廠製19型口徑9mm制式自動
    手槍1支（含彈匣2個，槍枝管制編號：0000000000號，槍號
    ：BVM135），及25萬元之代價購得具殺傷力美國SMITH&WESS
    ON廠製669型口徑9mm（9X19mm）制式半自動手槍1支（含彈
    匣2個，槍枝管制編號：0000000000號，槍號：不詳），暨
    口徑9mm制式子彈約76顆（其中4顆於本件殺人未遂犯行中已
    擊發，詳後述，3顆為甲○○自行試射用罄，6顆於鑑定時經
    試射，驗餘63顆扣案），甲○○取得上開槍（含彈匣，下同
    ）、彈後，即留供己用，並放置在其位於新竹縣竹北市○○○路558號住處或新竹縣竹北市○○路10號5樓之4居所等處
    或偶爾隨身攜帶，以備不時之需，而無故持有之。
二、緣94年1月16日晚間9時許，戊○○及龍威榤在新竹縣竹北
  　市○○路20號1樓張淑玲所經營之仲民科技有限公司內，與
　　甲○○、羅晟峻等人共同賭玩骰子，未久戊○○因輸錢不服
  　，而與甲○○發生口角，戊○○即出手毆打甲○○，並砸毀
  　甲○○所駕駛車號不詳之BMW廠牌自小客車車窗及引擎蓋（
    毀損部分未據告訴），且龍威榤亦作勢欲打甲○○，惟經羅
    晟峻阻擋，甲○○因此憤恨不平，萌生報復之心，旋於當日
    邀集己○○及真實姓名、年籍不詳，綽號「醜大」之成年男
    子等人前往上址尋仇，惟此時戊○○及龍威榤已經離去，甲○○即詢問在場之鄧兆甫、羅晟峻等人，並因而得知鄧兆甫
    （由檢察官以94年度偵字第1091、1273號為不起訴處分）係
    戊○○及龍威榤之友人，且龍威榤向鄧兆甫借用車號L7-018
    2 號自小客車尚未歸還，即指示鄧兆甫日後向龍威榤取車時
    須先知照甲○○。迨甲○○於翌（即94年1月17）日下午2時
    許，在新竹縣竹北市○○路10號5樓之4居所，向乙○○（由
    檢察官以94年度偵字第1091、1273號為不起訴處分）及己○○表示其於上述時、地遭戊○○毆打，要求乙○○及己○○
    陪同前往理論，嗣龍威榤於同日下午3時至4時間之某時許，
    以其所使用之門號0000000000號行動電話，撥打鄧兆甫所使
    用之門號0000000000號行動電話，通知鄧兆甫至龍威榤位於
    新竹縣橫山鄉○○村○○路○段258號之住處取回上開自小客
    車，戊○○亦隨後電告鄧兆甫上開事項，鄧兆甫接獲電話後
    ，隨即撥打羅晟峻所使用之門號0000000000號行動電話，詢
    問羅晟峻是否將上開情事告以甲○○，經羅晟峻建議後，鄧
    兆甫隨即通知甲○○，甲○○遂請乙○○駕駛其向友人借用
    之車號9227-JU號白色自小客車，至新竹縣竹北市○○街昌
    達魚池附近搭載鄧兆甫，並前往甲○○上開居所會合後，鄧
    兆甫即搭乘不詳車號計程車前往龍威榤住處，並於同日下午
    4時30分許，到達上開龍威榤之住處外。而甲○○、己○○
    及乙○○3人則乘坐車號9227-JU號白色自小客車跟隨鄧兆甫
    所乘之上開計程車前往龍威榤之住處，於途中甲○○將電擊
    棒1支交予乙○○，手銬1副交予己○○，渠等3人於同日下
    午4時30分許抵達龍威榤上開住處。然此時龍威榤已外出並
    未在屋內，而戊○○、戊○○之女友莊夢萍、龍威榤之女友
    庚○○及龍威榤之阿姨丁○○則在屋內客廳觀看電視，鄧兆
    甫即以電話聯絡戊○○取車，戊○○則請莊夢萍自上址之鐵
    門縫將汽車鑰匙交還鄧兆甫，嗣經鄧兆甫檢視其所有之車號
    L7-0182號綠色自小客車，發現有車損情形，即再次電詢戊○○以了解車損原因，旋由庚○○將上址大門開啟，外出向
    鄧兆甫解釋車損原委，此際甲○○自其隨身攜帶之黑色背包
    內取出上開GLOCK廠制式手槍（含彈匣及子彈），並隨手將
    另1支SMITH&WESSON廠制式手槍（含彈匣）交予己○○，而
    己○○明知手槍為槍砲彈藥刀械管制條例所管制之物品，未
    經許可，不得無故持有，竟仍予以收受並持有上開SMITH&WE
    SSON廠制式手槍（含彈匣）1支，甲○○、己○○隨即先後
    進入龍威榤上開住處之客廳（侵入住宅部分未據告訴），戊○○見狀迅自客廳沙發起身轉往廚房方向逃離，此際甲○○
    為阻止戊○○逃跑，預見以手槍射擊人之頭部，有致人於死
    之可能，竟仍基於縱戊○○死亡，亦與其本意無違之殺人不
    確定故意，持上開GLOCK廠制式手槍瞄準戊○○，並拉槍機
    及扣下板機，共擊發連發之3顆子彈，其中1顆子彈之彈頭自
    戊○○之左後枕部射入頭顱中停留於左頂部頭皮淺層，致戊○○之左側額頂葉硬腦膜下出血、左枕頂骨粉碎性骨折併左
    頂葉腦部受損及腦出血等致命傷害，甲○○復將手槍之連發
    機制調整為單發，並上前以槍柄敲打戊○○之頭部，造成戊○○之右眼及右耳嚴重撕裂傷，終導致戊○○神智呈重度昏
    迷狀態，甲○○於敲打戊○○之際，復擊發1顆子彈，幸未
    打中戊○○。己○○見狀，則基於妨害自由之犯意，立於一
    旁持上開自甲○○處所收受之SMITH&WESSON廠制式手槍指向
    莊夢萍及丁○○，喝令其等不准亂動，以此強暴方法妨害在
    場之莊夢萍、丁○○自由離去之權利，而乙○○於大門外聽
    見屋內傳出槍響，即要求鄧兆甫立即驅車離去，復將庚○○
    趕入屋內，乙○○亦隨之進入屋內，未久甲○○即與己○○
    及乙○○駕駛上開車號9227-JU號自小客車離去，甲○○並
    於離去之際請在場之丁○○呼叫救護車。嗣戊○○經丁○○
    等人叫救護車送往行政院國軍退除役官兵輔導委員會竹東榮
    民醫院急救，復於94年2月9日出院，旋轉往竹東富林護理之
    家療養，至目前為止，雖其右手、腳癱瘓、無法言語及智力
    退化至10歲左右，惟已無生命危險。甲○○、己○○等人雖
    於行兇後四處躲藏，惟甲○○仍於同年2月18日晚間10時30
    分許，與其友人張振文（所涉藏匿人犯罪嫌，由檢察官以94
    年度偵字第1091、1273號為不起訴處分）駕駛車號7W-6862
    號自小客車行經國道1號高速公路南下楊梅收費站時，經警
    拘獲，並扣得甲○○所有之SMITH&WESSON廠制式手槍1支（
    含彈匣2個）、GLOCK廠制式手槍1支（含彈匣1個）、9mm口
    徑制式子彈43顆（鑑驗時試射6顆，驗餘37顆扣案）等犯罪
    工具。並於94年3月8日下午3時45分許，由警借提在押之甲○○出監查案時，己○○乃在甲○○之策動下，於同年月10
    日上午10時許到案說明案情。甲○○復於94年3月17日下午6
    時30分許，再度由警借提出監查案時，前往新竹縣竹北市○○路10號8樓消防箱內，起出前揭剩餘之GLOCK廠制式手槍之
    彈匣1個及9mm口徑制式子彈26顆、手銬1副及電擊棒1支等物
    。
三、案經臺北市政府警察局士林分局移送及新竹縣警察局橫山分
    局報請臺灣新竹地方法院檢察署檢察官偵查起訴。
    理  由
壹、被告甲○○有罪部分：
一、違反槍砲彈藥刀械管制條例部分：
    被告甲○○就上揭持有制式手槍、子彈等犯罪事實，於警、
    偵訊及本院行準備程序、審理時均坦承不諱，並有扣案之
    GLOCK手槍1支，經送鑑驗結果：「送鑑GLOCK手槍（含彈匣
    壹個）壹支（槍枝管制編號0000000000），認係奧地利GLOC
    K廠製19型口徑9mm制式自動手槍，送鑑時槍號即已遭磨滅，
    經以電解腐蝕法重現，研判槍號為「BVM135」，機械性能良
    好，可擊發同口徑制式子彈，認具殺傷力。」，SMITH手槍1
    支，經送鑑驗結果：「送鑑SMITH手槍（含彈匣貳個）壹支
   （槍枝管制編號0000000000），認係美國SMITH&WESSON廠669
    型口徑9mm（9X19mm）制式半自動手槍，送鑑時槍號即遭磨
    滅，經以電解腐蝕法重現，惟因磨滅過深致無法重現，機械
    性能良好，可擊發同口徑制式子彈，認具殺傷力。」及子彈
    69顆（共試射6顆），分別經送鑑驗結果：均係口徑9mm制式
    子彈，認均具殺傷力可資佐憑，此有內政部警政署刑事警察
    局94年3月1日刑鑑字第0940026582號、94年5月16日刑鑑字
    第0940070177號槍彈鑑定書各1份在卷為憑（見臺灣新竹地
    方法院檢察署94年度偵字第1091號偵查卷【以下簡稱偵字第
    1091號偵查卷】第217至223、385至387頁）。被告自白核與
    事實相符，堪以採信，事證明確，被告甲○○持有制式手槍
    、子彈之犯行堪以認定，應予依法論科。
二、殺人未遂部分：
（一）訊據被告甲○○固坦認因賭博糾紛，與被害人戊○○心生
      嫌隙，而於上揭時間，持扣案之GLOCK廠制式手槍，至案
      外人龍威榤前開住處，並拉槍機致槍枝擊發子彈等事實，
      惟矢口否認有何殺人未遂犯行，辯稱：伊沒有要殺人的意
      思，只是因為前一天與被害人戊○○吵架，想要修理他們
      ，進門被害人戊○○看到伊起身要跑，伊就拿著GLOCK手
      槍指著被害人戊○○叫他不要跑，有拉槍機，但當時沒有
      想到有連發的問題，手就碰到扳機，槍機一放，子彈就跑
      出去，而且當時伊不知道被害人戊○○有中彈，還跑到旁
      邊用槍柄敲他的頭，又擊發1顆子彈云云。
（二）按殺人罪與傷害罪之區別，應以有無殺人之故意為斷，而
      殺人犯意之存否固係隱藏於行為人內部主觀之意思，被害
      人傷痕之多寡、受傷部位是否為致命部位、傷勢輕重之程
      度、加害人下手情形、所用凶器為何，並與被害人是否相
      識、有無宿怨等情，雖不能執為區別殺人與傷害之絕對標
      準，然仍非不得審酌事發當時情況，觀其行為動機，視其
      下手情形，佐以其所執凶器、致傷結果等予以綜合觀察論
      斷。
（三）經查：
　１、被告甲○○於警訊時供稱購買扣案手槍後曾經試射過等語
     （見偵字第1091 號偵查卷第36頁），嗣後並於檢察官聲請
      羈押本院訊問時進而供稱：沒有使用過SMITH那支槍等語
      ，復參以被告所攜帶之2支制式手槍，1支交予被告己○○
      ，1支供作已用一節，已據被告甲○○坦認無訛，衡諸常
      情，制式手槍之殺傷力驚人，為免於有任何突發狀況，自
      己所保留者，應係熟悉性能，易於操作之槍枝為是，推而
      言之，被告甲○○既選擇攜帶GLOCK廠制式手槍供作己用
      ，其前必已充分了解該手槍之操作，甚或曾經檢驗過其性
      能，應可認定。
  ２、被告甲○○並自承購買槍枝時，即知悉GLOCK廠制式手槍
      有連發之機制，復參以證人即目睹被告甲○○與被害人戊○○因賭博發生爭執之仲民科技有限公司實際負責人羅晟
      峻於警訊時指訴：被告甲○○在與被害人戊○○發生爭執
      後，帶同其他姓名、年籍不詳之男子，回到仲民科技有限
      公司，追問被害人戊○○之下落，被告甲○○並從身上拿
      出1支黑色手槍（應係指扣案之GLOCK廠制式手槍）作拉槍
      機的動作等語（見臺灣新竹地方法院檢察署94年度偵字第
      1273號偵查卷【以下簡稱偵字第1273號偵查卷】第67頁）
      ，益徵被告甲○○對於本件用以槍擊被害人戊○○之
      GLOCK廠制式手槍之操作，至為熟悉，甚且曾經予以試射
      ，堪予認定，是被告甲○○於本院審理時供稱：試射的是
      SMITH那把云云，顯係事後卸責之詞，不得據此而執為被
      告甲○○有利之認定。
　３、本件被害人戊○○所受槍傷，其彈殼之彈底特徵紋痕與扣
      案之GLOCK廠制式手槍之彈頭、彈殼相吻合一節，有內政
      部警政署刑事警察局94年3月4日刑鑑字第0940031475號函
      1紙在卷可稽（見偵字第1091號偵查卷第124頁），又該GL
      OCK廠制式手槍之擊發機制為擊針擊發無擊錘裝置，無手
      動保險裝置，但具備功能正常之自動保險裝置兩種，分別
      為扳機保險和擊針保險，只要遵守槍枝安全守則，無意射
      擊時勿將手指伸入護弓內，即使槍枝受到大力撞擊或掉落
      ，也不會造成意外擊發；再該GLOCK廠制式手槍之扳機拉
      力平均值為3.48公斤重，標準偏差值為0.18公斤重，扳機
      拉力平均值遠大於中央底火手槍扳機安全值1.36公斤重，
      扳機不致因誤觸而意外擊發，符合一般射擊安全要求等情
      ，有中央警察大學94年5月20日校鑑科字第0940001234號
      鑑定書1份在卷為憑（見本院卷第37至42頁），參以被告
      甲○○於本院審理時當庭以折成L型類似槍枝形狀之A4紙
      張，示範案發時握槍之方式：被告甲○○即以右手握住該
      L 型之紙張，靠近腰際與胸部中間的位置，槍口朝前，左
      手則拉槍機，並答稱：拉槍機之標準動作，槍口應係朝下
      等語（見本院卷第148、149頁），顯見被告甲○○對於槍
      枝之操作十分熟稔，並知悉安全射擊之要求甚明。
 ４、按行為人對於構成犯罪之事實，明知並有意使其發生者，
     為故意；如對於構成犯罪之事實，預見其發生而其發生並
     不違背其本意者，以故意論。前者為直接故意，或稱確定
     故意；後者為間接故意，亦稱不確定故意。查：
（1）證人即在場目擊被害人戊○○中彈之案外人龍威榤之阿姨
     丁○○於偵查中證述：被害人戊○○坐在沙發上被打1槍，
     當時被告甲○○是站著，跟被害人戊○○是面對面，差不
     多是2公尺半的距離等語（見偵字第1091號偵查卷第330頁
     ），復參以被告甲○○因前1天與被害人戊○○發生糾紛，
     其身體及財物均遭被害人戊○○侵害，已心生怨懟，再從
     被告甲○○於94年1月16日晚上發生爭執後不久，即帶同被
     告己○○等至仲民科技有限公司欲找被害人戊○○理論，
     得知被害人戊○○已離開，更進而追問在場人士被害人戊○○之下落，並於翌日邀集被告己○○、另案被告乙○○
     等人迅速前往案外人龍威榤之住處，且猶攜帶殺傷力強大
     且子彈已上膛之制式手槍，進去後不到幾秒鐘，僅見被害
     人戊○○有從沙發上起身之動作，即將槍口朝前並拉槍機
     ，顯見尋仇之意甚堅，而制式槍枝、子彈，具有強大之殺
     傷力，若朝人近距離開槍射擊，足以使人死亡，衡之一般
     常識，當為被告甲○○可以預見之事實，被告甲○○竟不
     顧後果悍然為之，依當時情狀及被告甲○○率眾持槍欲找
     被害人戊○○理論之動機觀之，尚難謂其無殺人之不確定
     故意。
（2）至被告甲○○辯稱：其手掌較小，要扣扳機實為困難，應
     係誤觸扳機所致，並無殺人之意思云云，惟本件GLOCK廠制
     式手槍之扳機拉力平均值為3.48公斤一節，有前揭中央警
     察大學鑑定書1份存卷可查，被告甲○○既自承扣扳機較為
     困難，欲啟動3.48公斤重之扳機勢必花費更多之心力，被
     告甲○○仍能一手拉槍機，一手扣住扳機順利擊發，其對
     於槍枝之擊發尚難謂全然毫無認識，另佐以被告甲○○於
     槍枝擊發後，猶能從容將連發機制調整為單發，並走上前
     去以槍柄敲擊被害人戊○○之頭部，質問被害人戊○○之
     姓名等情節觀之，被告甲○○教訓示威之意頗為濃厚，尚
     不得因被告甲○○於槍枝擊發後，仍以槍柄敲擊被害人戊○○頭部之情，推論其無殺人之意思。是故，被害人戊○○若因遭槍擊致生死亡之結果，實不違背被告甲○○之本
     意，被告甲○○具有殺人之間接故意已屬無疑。
（3）被告甲○○固然有於知悉被害人戊○○中彈後，請在場之
     證人丁○○呼叫救護車將被害人戊○○送醫等情，除據被
     告甲○○坦認無訛，核與證人丁○○於本院審理時證述情
     節大致相符（見本院卷第134頁），然被害人戊○○當時已
     遭槍擊流血倒地，縱然被告甲○○未提醒在場人士呼叫救
     護車，衡以常情，在場者有被害人戊○○之女友莊夢萍、
     友人庚○○等人，亦會緊急將被害人戊○○送醫一節，亦
     據證人丁○○結證在卷（見本院卷第136頁），況若被告甲○○果係槍枝走火而誤傷被害人戊○○，理應以自己現有
     之交通工具將被害人戊○○送醫或報警處理，以爭取黃金
     治療時間，竟捨此而不為，反逕駕車離去，被告甲○○以
     事後有請在場人士呼叫救護車，並無殺人之意思等情詞置
     辯，殊難憑採。
　５、被害人戊○○並因此而受有如事實欄所載之傷害等情，有
      行政院國軍退除役官兵輔導委員會竹東榮民醫院診斷證明
      書暨其所附照片、94年4月21日竹醫醫字第0940001827號
      函暨其所附病歷摘要、照片等附卷可考（見偵字第1273號
      偵查卷第69至71頁，偵字第1091號偵查卷第364至367頁）
      ，檢察官並至被害人戊○○療養之竹東富林護理之家勘驗
      其復原情形，製有94年5月3日履勘現場筆錄1份並拍攝照
      片存卷為憑（見偵字第1091號偵查卷第370至376頁）。此
      外，復有現場照片14幀為據（見偵字第1273號偵查卷第74
      至80頁）。綜上，被告甲○○殺人未遂犯行，事證明確，
      應予依法論科。
貳、被告己○○有罪部分：
一、妨害自由部分：
    被告己○○就前開持SMITH&WESSON廠制式手槍，在進入龍威
    榤上揭住處後，即指向證人莊夢萍及丁○○，喝令其等不准
    亂動之妨害自由犯行，於本院行準備程序及審理時均坦承不
    諱，核與證人即在場之莊夢萍、丁○○於警、偵訊中證述被
    害情節大致相符（見偵字第1273號偵查卷第40、44、49頁，
    偵字第1091號偵查卷第330至332頁、355、356頁），證人丁○○並於本院行交互詰問時證述：個子比較高的人（指被告
    己○○）拿槍叫伊與莊夢萍不要動等語明確（見本院卷第13
    5頁），是被告自白核與事實相符，應可作為認定被告犯罪
    之補強證據，事證明確，應予依法論科。
二、違反槍砲彈藥刀械管制條例部分：
（一）訊據被告己○○固坦認有收受被告甲○○所交付之SMITH&
　　　WESSON廠制式手槍等事實，惟矢口否認有何違反槍砲彈藥
　　　刀械管制條例之犯行，辯稱：不知道拿到手槍就有這麼重
　　　的罪，被告甲○○進去開槍只有30秒到1分鐘的時間，開
　　　槍之後，伊就將手槍返還予被告甲○○云云。
（二）按「持有」係將物置於自己實力支配之下，查被告己○○
      持有上開SMITH&WESSON廠制式手槍之時間固然極為短暫，
      惟既已自被告甲○○處收受，並將之作為限制在場人士莊
      夢萍、丁○○之工具等情以觀，被告己○○對於上開制式
      手槍，顯有自由支配管領之權利，而立於自己實力支配之
      下，當無疑義。
（三）又被告甲○○於交付上開SMITH&WESSON廠制式手槍前，即
　　　曾在途中交予被告己○○手銬1副等情，已據被告己○○
　　　供承甚明，是被告己○○在為前揭妨害自由犯行時，當可
　　　選擇犯罪之工具，其竟捨手銬而就該制式手槍，益徵被告
　　　己○○就扣案之SMITH&WESSON廠制式手槍有支配管領力無
　　  訛。
（四）再被告己○○於94年1月16日晚上，亦曾陪同被告甲○○
　　　至仲民科技有限公司，尋找被害人戊○○、案外人龍威榤
　　　理論，席間被告己○○亦曾取出槍枝（槍枝未扣案，無從
  　　鑑定其有無殺傷力）作拉槍機之動作一節，業據證人鄧兆
      甫於警訊時陳述明確（見偵字第1273號偵查卷第24頁），
      是被告己○○既明知陪同被告甲○○至案外人龍威榤住處
      之目的係為與被害人戊○○理論，當被告甲○○交付上開
      SMITH&WESSON廠制式手槍時，當不意外，尚難認其主觀上
      全然無持有該制式槍枝之意思，上開辯解，實不足採。
（五）扣案之SMITH手槍1支，經送鑑驗結果：「送鑑SMITH手槍
　　　（含彈匣貳個）壹支（槍枝管制編號0000000000），認係
　　　美國SMITH&WESSON廠669型口徑9mm（9X19mm）制式半自動
　　　手槍，送鑑時槍號即遭磨滅，經以電解腐蝕法重現，惟因
　　　磨滅過深致無法重現，機械性能良好，可擊發同口徑制式
　　　子彈，認具殺傷力。」等情，復有內政部警政署刑事警察
　　　局94年3月1日刑鑑字第0940026582號槍彈鑑定書1份可佐
　　　（見偵字第1091號偵查卷第217至223頁）。綜上，被告己○○持有制式手槍犯行，應堪認定。起訴檢察官雖認被告
　　　己○○短暫經手上開手槍，迅即脫離，並無執持占有之意
　　　思，惟按「持有」，僅係該物置於自己實力支配之下即足
　　　該當，與持有時間之久暫無涉，被告己○○持有手槍之犯
　　　行已如前述，檢察官上開主張，容有誤會，此部分已經公
　　  訴檢察官於本院審理論告時當庭予以補充，併此說明。
、論罪科刑：
一、核被告甲○○所為，係犯槍砲彈藥刀械管制條例第7條第4項
    之未經許可持有手槍罪及同條例第12條第4項之未經許可持
    有子彈罪暨刑法第271條第2項、第1項之殺人未遂罪；被告
    己○○所為，係犯刑法第304條之強制罪及槍砲彈藥刀械管
    制條例第7條第4項之未經許可持有手槍罪。查被告二人行為
    後，槍砲彈藥刀械管制條例已於94年1月26日修正公布，同
    年月28日生效，關於未經許可持有手槍、未經許可持有子彈
    等犯行應適用之法條及法定刑度均未變更，自應分別依修正
    後之槍砲彈藥刀械管制條例第7條第4項、第12條第4項之規
    定論處，無新舊法比較之問題，附此敘明。又被告甲○○以
    一持有行為，同時持有2支手槍及76顆子彈，觸犯構成要件
    不相同之罪名，為想像競合犯，應依刑法第55條前段之規定
    ，從一重之槍砲彈藥刀械管制條例第7條第4項之未經許可，
    持有手槍罪處斷。再被告己○○以持手槍指向被害人丙○○
    、丁○○，喝令其等不准動，藉此強暴方式，妨害在場人自
    由離去之權利，其所犯上開未經許可持有手槍罪與強制罪，
    有方法結果之牽連關係，應從一重之未經許可持有手槍罪論
    處。被告甲○○所犯上開未經許可持有手槍罪與殺人未遂罪
    ，犯意各別，行為互異，應予分論併罰。
二、被告甲○○已著手於殺人犯罪行為之實施，而未致被害人死
    亡之結果，為未遂犯，應依刑法第26條前段之規定減輕其刑
    。爰審酌被告甲○○持有殺傷力強大之制式手槍，持有制式
    子彈之數量亦不在少數，對社會治安造成嚴重威脅，前已有
    殺人未遂、違反槍砲彈藥刀械管制條例等前科，有臺灣高等
    法院前案紀錄表及臺灣新竹地方法院檢察署刑案資料查註紀
    錄表等可考，竟仍不知警惕，僅因賭博細故，即起意持槍射
    擊被害人，造成被害人戊○○腦部中彈，生活起居均需勞煩
    護理人員代為照顧，甚值非難，兼衡其犯後坦承部分犯行，
    且於知悉被害人戊○○中彈後，猶能請在場人士呼叫救護車
    ，顯見其尚有悔悟之心，並已賠償被害人部分和解金額，有
    和解書1份為憑，被告己○○持制式手槍威嚇手無寸鐵之女
    子，使被害人莊夢萍、丁○○之身心遭受威脅，實屬不該，
    惟念及其並無進一步開槍或傷害被害人之舉動，期間並允許
    被害人丁○○外出察看放學回家之孫子，且被告己○○年滿
    18歲以後，即無任何犯罪紀錄等情，亦有臺灣高等法院前案
    紀錄表及臺灣新竹地方法院檢察署刑案資料查註紀錄表等存
    查，堪認其尚有自我約束之能力，本案因受被告甲○○之邀
    約，一時思慮不周而觸犯重典，其持有手槍之時間甚為短暫
    ，犯罪之情狀，尚堪憫恕，雖宣告法定刑最低度刑猶嫌過重
    ，爰依刑法第59條之規定減輕其刑等一切情狀，分別量處如
    主文所示之刑，並諭知罰金易服勞役之折算標準，以資懲儆
    。
三、扣案之GLOCK廠及SMITH&WESSON廠手槍各1支（均各含彈匣2
    個，槍枝管制編號分別為：0000000000、0000000000號）及
    口徑9mm制式子彈63顆，均為違禁物，應依刑法第38條第1項
    第1款之規定，宣告沒收。又扣案之子彈6顆，業經內政部警
    政署刑事警察局試射，該子彈彈殼、彈頭已分離，不具殺傷
    力，均非屬違禁物，再扣案之手銬、電擊棒等物，雖係被告
    甲○○所有，業據其坦認在卷，惟並非供被告二人等本件犯
    行所用或預備之物，亦非因犯罪所得之物，均不另為沒收之
    諭知，附此敘明。
肆、不另為無罪之諭知部分：
一、公訴意旨另以：被告甲○○於進入案外人龍威榤上開住處前
    ，將扣案之SMITH&WESSON廠手槍交予被告己○○，此部分涉
    有槍砲彈藥刀械管制條例第7條第3項之意圖供他人犯罪之用
    ，而出借手槍罪嫌（檢察官於論告時誤引槍砲彈藥刀械管制
    條例第8條第3項，應予更正），被告己○○於被告甲○○開
    槍之際，在旁持槍威嚇在場人莊夢萍、丁○○，因認被告己○○涉有刑法第30條第1項、第271條第2項、第1項之幫助殺
    人未遂罪嫌等語。
二、被告甲○○涉犯槍砲彈藥刀械管制條例第7條第3項部分：
    訊據被告甲○○固坦承有將扣案之SMITH&WESSON廠制式手槍
    ，在進入案外人龍威榤住處前交予被告己○○等事實，惟堅
    詞否認有何意圖供他人犯罪之用，而出借手槍罪，辯稱：伊
    一下車就隨手拿槍予被告己○○，不知為何有出借手槍罪等
    語。經查：
（一）按「意圖」者，係指行為人出於特定犯罪目的而努力謀求
      構成要件之實現，或悉求構成要件所預定結果之發生，以
      達其犯罪目的之主觀心態。
（二）查被告甲○○邀約被告己○○、另案被告乙○○，共同前
      往案外人龍威榤上開住處，其目的係為與被害人戊○○理
      論，途中並曾將扣案之手銬交予被告己○○，電擊棒交予
      另案被告乙○○一節，除據被告甲○○、己○○供述在卷
      ，核與證人即目睹另案被告乙○○持電擊棒之被害人戊○○之友人庚○○於警訊中指訴情節大致相符（見偵字第12
      73號偵查卷第87頁），是被告提供上開工具之本意，固有
      供犯罪預備之用之意，惟該扣案SMITH&WESSON廠制式手槍
      ，被告甲○○既未事前交付予被告己○○，亦未與之商討
      該手槍之用途，實難肯認被告甲○○出借該手槍，即係預
      見被告己○○必然會持以從事不法行為之主觀認識，而努
      力促成該目的之實現，復查無其他證據足認被告甲○○確
      有公訴人所指此部分之犯行，惟公訴意旨認此部分與前揭
      論罪科刑之殺人未遂罪間有方法結果之牽連犯關係，屬裁
      判上一罪，爰不另為無罪之諭知。
三、被告己○○涉嫌幫助殺人未遂部分：
    訊據被告己○○固坦認有持扣案SMITH&WESSON廠制式手槍，
    指向在場人莊夢萍、丁○○等事實，惟堅詞否認有何幫助殺
    人未遂犯行，辯稱：真的不知道被告甲○○會開槍，並沒有
    幫助殺人的意思等語。經查：
（一）按刑法上幫助犯之成立，需行為人基於幫助正犯犯罪之意
      思，予正犯以精神上或物質上之助力而參與犯罪構成要件
      以外之行為，以助成正犯犯罪之實施為要件。如果，雖在
      外形上，可認為幫助，但對正犯之犯罪，無違法之認識，
      而欠缺幫助犯罪之故意，係基於其他原因，即難論以幫助
      犯，最高法院80年度臺上字第5848號裁判意旨參照。
（二）查被告己○○事前並不知道被告甲○○有攜帶手槍之情，
      而該扣案之SMITH&WESSON廠制式手槍係被告甲○○在進入
      案外人龍威榤住處前，臨時交予被告己○○，且交槍後不
      久，屋內即傳出槍響一節，業據被告甲○○、己○○供承
      在卷，是被告己○○事前即無從預見被告甲○○會開槍朝
      被害人戊○○射擊，亦即被告己○○對於被告甲○○殺人
      之犯罪意思無法知悉，應可認定，況縱若被告己○○對於
      被告甲○○殺人之犯罪意思早有預見，理應於進入屋內初
      始，即持槍喝令在場人士不准動，以便利被告甲○○實施
      殺人之犯罪行為，本件被告己○○係聽到槍響後，始持槍
      限制在場人士之行動，應係避免在場人士因聽到槍聲而引
      起更大之騷動，是尚難認被告己○○有持扣案SMITH&WESS
      ON廠制式手槍指向在場人士之情節，即遽以推論其對於被
      告甲○○殺人之犯罪意思有所認識，而施以助力，檢察官
      上開主張，尚嫌速斷，復查無其他證據足認被告己○○確
      有公訴人所指此部分之犯行，惟公訴意旨認此部分與前揭
      論罪科刑之持有制式手槍罪間有方法結果之牽連犯關係，
      屬裁判上一罪，亦不另為無罪之諭知，併此說明。
據上論斷，應依刑事訴訟法第299條第1項前段，槍砲彈藥刀械管
制條例第7條第4項、第12條第4項，刑法第11條前段、第271 條
第2項、第1項、第304條、第55條、第26條前段、第59條、第51
條第5款、第42條第2項、第3項、第38條第1項第1款，罰金罰鍰
提高標準條例第1條前段、第2條，現行法規所定貨幣單位折算新
臺幣條例第2條，判決如主文。
本案經檢察官魏廷勳到庭執行職務。
中　　華　　民　　國　　94　　年　　10　　月　　21　　日
                  刑事第四庭  審判長法　官　林秋宜
                                    法  官  馮俊郎
                                    法  官  蔡欣怡
以上正本證明與原本無異。
如不服本判決，應於判決送達後10日內向本院提出上訴狀 (應附
繕本 )，上訴於臺灣高等法院。
                                    書記官  謝國聖
中　　華　　民　　國　　94　　年　　10　　月　　21　　日
附錄本案論罪科刑法條全文：
槍砲彈藥刀械管制條例第7條
未經許可，製造、販賣或運輸火砲、肩射武器、機關槍、衝鋒槍
、卡柄槍、自動步槍、普通步槍、馬槍、手槍或各類砲彈、炸彈
、爆裂物者，處死刑、無期徒刑或七年以上有期徒刑；處徒刑者
，併科新台幣三千萬元以下罰金。
未經許可，轉讓、出租或出借前項所列槍砲、彈藥者，處無期徒
刑或五年以上有期徒刑，併科新台幣一千萬元以下罰金。
意圖供自己或他人犯罪之用，而犯前二項之罪者，處死刑或無期
徒刑；處徒刑者，併科新台幣五千萬元以下罰金。
未經許可，持有、寄藏或意圖販賣而陳列第一項所列槍砲、彈藥
者，處五年以上有期徒刑，併科新台幣一千萬元以下罰金。
第一項至第三項之未遂犯罰之。
刑法第271條
殺人者，處死刑、無期徒刑或十年以上有期徒刑。
前項之未遂犯罰之。
預備犯第一項之罪者，處二年以下有期徒刑。
刑法第304條
以強暴、脅迫使人行無義務之事或妨害人行使權利者，處三年以
下有期徒刑、拘役或三百元以下罰金。
前項之未遂犯罰之。
